Inventaris van het archief van M. van Valckenburg [levensjaren 1641-1694], 1661-1680; M.W. van Valckenburg [levensjaren 1718-1784], 1764-1783
Nationaal Archief, Den Haag
Van Valckenburg
Valckenburg, van
1661-1783
1217
0.11 meter; 25 inventarisnummers.
Normale geschreven en gedrukte teksten. De Nederlandstalige stukken van vóór ca. 1700 zijn geschreven in het gotische cursiefschrift, met name de oud-Hollandse klerkencursief. De Duitse stukken zijn grotendeels in het Kurrentenschrift geschreven.
Nationaal Archief, Den Haag
M. van Valckenburg (1641-1694)
M.W. van Valckenburg (1718-1784)
Het archief bevat stukken opgemaakt door Matheus van Valckenburg (1641-1694) in zijn functie van advocaat. Tevens bevat het ambtelijke stukken toebehorend aan Matheus Willem van Valckenburg, die burgemeester van Haarlem was. Het gaat om o.a. stukken betreffende het College der Admiraliteit en de Hoge krijgsraad der zee officieren.
Archiefvorming
Geschiedenis van de archiefvormer
Als regeringsgeslacht beleefden de Van Valkenburgs het hoogtepunt van hun macht onder de Haarlemse raad en meervoudig burgemeester mr. Mattheus Willem van Valkenburg (1718-1784).
bron: H.S. van Lennep, Van Valkenburg. Een Haarlems regentengeslacht. Werken uitgegeven door het Koninklijk Nederlandsch Genootschap voor Geslacht- en Wapenkunde XIII, z.p. 2000, 192 p
Levensloop
Ontleend aan: O. Schutte, Het archief van de familie van Valkenburg, z.p., 1971 p. 20-22; Naam-register van de heeren van de regering der stad Haarlem, van de ministers vandien en van derzelver commissien, alsmeede van eenige ampten en employen binnen dezelve, 1420-1733, (Haarlem 1733)
Mattheus van Valckenburg
gedoopt in Amsterdam op 25 augustus 1641
zoon van Marcus van Valckenburg en Catherina Quingetti
advocaat bij het Hof van Holland
pensionaris van Haarlem 1690-1694
overleden op 1 maart, begraven op 6 maart 1694 in Haarlem
gehuwd met:
Agatha van Loo op 21 augustus 1674
Maria van Loon op 24 april 1693
Mattheus Willem van Valckenburg
geboren in Den Haag op 24 december, gedoopt op 26 december 1718
zoon van Cornelis van Valckenburg en Anna Maria Colterman
heer van Callantsoog
secretaris van Haarlem 1725-1744
postmeester 1727-1752
kerkmeester 1744, 1747
schepen 1745, 1746
kapitein Kloveniersdoelen 1747,1748
kolonel Kloveniersdoelen 1748-1750
kolonel St. Jorisdoelen 1750-1752
weesmeester 1748-1750, 1761 ,1762 ,1765 ,1766 ,1774 ,1777, 1778
thesaurier 1749-1752
burgemeester 1755, 1756, 1758, 1759, 1763, 1764, 1767, 1768, 1776, 1779, 1780, 1783
commissaris Amsterdamse trekvaart 1756-1758
commissaris van de bank van lening 1757, 1765, 1766
commissaris ter dagvaart 1758, 1760, 1773, 1781
commissaris van de stadsrekenkamer 1762, 1774, 1778, 1781
commissaris van het collegium medicum 1768-(1784)
gecommitteerde in het admiraliteitscollege in Amsterdam 1770-1773
hoogheemraad van Rijnland 1771-1784
vroonmeester 1776-1784
artilleriemeester 1776-1784
houtvester van het Haarlemse bos 1780-1784
lid van Gecommitteerde Raden van het Zuiderkwartier 1781-1783
overleden op 2 januari, begraven op 9 januari 1784
gehuwd met:
Maria Guldewagen op 6 mei 1738
Christina Wijnanda le Leu de Wilhem op 17 januari 1747
Geschiedenis van het archiefbeheer
De in deze inventaris beschreven stukken omvatten slechts een fragment van de stukken die Mattheus en Mattheus Willem van Valckenburg in hun diverse functies hebben ontvangen of opgemaakt. Waarschijnlijk zijn deze stukken in de vorige eeuw samen met een grote hoeveelheid stukken afkomstig van de familie van Valckenburg in een kist op het gemeentearchief Haarlem terecht gekomen. Helaas zijn de stukken uit deze kist, zonder vermelding van de herkomst, verspreid over het hele archief van Haarlem. Waarschijnlijk zijn deze stukken toen in het archief van de gedeputeerden van Haarlem terecht gekomen en in 1863 naar het Rijksarchief in Zuid-Holland overgebracht. Aangezien deze stukken echter zeker niet in dit archief thuishoren is besloten deze stukken in een aparte inventaris op te nemen. Naast de stukken die in Haarlem op het gemeentearchief terecht zijn gekomen is er ook nog archief in handen van de familie. Deze laatste stukken zijn door O. Schutte beschreven in een inventaris: Inventaris van de familie van Valkenburg, z.p., 1971.
De verwerving van het archief
De rechtstitel is (nog) onbekend.
Inhoud en structuur van het archief
1.10
Aanwijzingen voor de gebruiker
Openbaarheidsbeperkingen
Volledig openbaar.
Materiële beperkingen
Aanvraaginstructie
Openbare archiefstukken kunnen online worden aangevraagd en gereserveerd. U kunt dit ook via de terminals in de studiezaal van het Nationaal Archief doen. Om te kunnen reserveren dient u de volgende stappen te volgen:
U maakt een profiel aan op www.gahetna.nl, en logt vervolgens in
Via de archiefinventaris (alleen de beschrijvingen met rode nummers) selecteert u het gewenste archiefstuk door op de knop 'Reserveren' te klikken
In het volgende scherm geeft u aan op welke dag u het archiefstuk wilt inzien
Indien u zich bevindt in de studiezaal en een tafelnummer heeft ontvangen kunt u dit nummer vermelden. Als u geen tafelnummer heeft kunt u tafelnummer 777 laten staan
Vervolgens bevestigt u uw reservering door deze te versturen.
Verwant materiaal
Beschikbaarheid van kopieën
Beschrijving van de series en archiefbestanddelen
- Ambtelijke stukken van Mattheus van Valckenburg, A.
  - Als advocaat en procureur voor het Hof van Holland, I.
    - Stukken betreffende het proces voor het Hof van Holland tussen de voogden van Jacob Reepmaker en de erfgenamen van Aelbrecht van Nierop over diens nalatenschap, in welk proces Mattheus van Valckenburg advocaat was, klad, net en afschriften., 1678; 1; 1 omslag
    - Stukken betreffende bet proces voor het Hof van Holland tussen de erfgenamen van Elisabeth la Porte en de executeurs van het testament van Anna Maria Schotte, weduwe van Willem Jan Cabeljauw, klad en afschriften, 1680; 2; 4 stukken
    - Declaratie van Mattheus van Valckenburg, in zijn functie als advocaat van Jan Lieshout in het proces tegen de schepenen van Spaarndam, (1678); 3; 1 stuk
    - Stukken betreffende het proces voor het Hof van Holland tussen de erfgenamen van Jan de Marez Daniels en Gerard van der Schalcke over door deze verkocht garen, afschriften, 1661, z.d; 4; 5 stukken
- Ambtelijke stukken van Mattheus Willem van Valckenburg, B.
  - Als gedeputeerde in het Admiraliteitscollege van Amsterdam, 1770-1773, I.
    - Lijst van de toerbeurten van de aanwezigheid van de leden van het Admiraliteitscollege te (Amsterdam), 1770, 1772; 5; 2 stukken
    - Kwitanties voor M.W. van Valckenburg voor zijn onkosten als Gecommiteerde Raad ter Admiraliteit te Amsterdam, net., 1770; 6; 3 stukken
    - Brieven aan M.W. van Valckenburg, gedeputeerde in het College ter Admiraliteit te Amsterdam, net., 1770-1773; 7; 1 omslag
      - J.C. de Graet, weduwe Alberti, 2 februari, 6 maart 1770, -
      - Elbert Testart, 13 juli 1770, -
      - J. Boreel Jansz., 10 augustus, 17 augustus 1770, -
      - Jacob Heyns uit Amsterdam, 12 augustus, 25 augustus 1770, 15 maart 1771, -
      - J.G. Testas, geboren gravin van Nassau la Leck, 25 augustus 1770, 19 juni, 20 juli 1771, -
      - David Hendrik Cras, 6 november 1770, -
      - Constantijn Cras, 17 december 1770, 17 maart 1771, -
      - J.G. Verster, weduwe Bosch, 19 november 1770, -
      - Hendrik Hageman, 12 maart 1771, -
      - J.W. Tullingh, 17 april 1771, -
      - baron van Gronsveld, 21 juni 1772, -
      - C. Backer G.zoon, 5 juni 1772, 16 februari, 19 februari 1773, -
    - Aantekeningen, gehouden door M.W. van Valckenburg van besognes van het College ter Admiraliteit te Amsterdam en van besognes in Den Haag over admiraliteitszaken, klad, deels met bijlagen., 1770-1773; 8; 1 omslag
    - Akten waarbij de Gecommitteerde Raden van de Staten van Holland vrijdom van tolrechten verlenen aan Mattheus Willem van Valckenburg, gecommitteerde in het College ter Admiraliteit te Amsterdam voor het vervoeren van zijn inboedel, net., 1770, 1773; 9; 2 stukken
    - Uittreksel uit de notulen van het College ter Admiraliteit te Amsterdam van 19 januari 1771 betreffende de bewapening van de oorlogsschepen., 10; 1 stuk
    - Lijst van de commandeurs en manschappen die op 's lands werf te Amsterdam in dienst zijn, 1771; 11; 1 stuk
      Zie ook inv.nr. 1005.
    - Processen-verbaal van de verhoren van Jacobus Aartzen, commies ter recherche te Westervoort en J. Herberts, assistent-commies ter recherche te 's Heerenberg, over het ontduiken van convooi- en licentgelden, gedaan ten overstaan van de Gecommitteerde Raden van het Admiraliteitscollege in Amsterdam, afschriften., 1771; 12; 1 omslag
    - Aantekeningen over de instructie voor de onder-equipagemeester van 's lands magazijn van het Admiraliteitscollege in Amsterdam van 22 augustus 1749, (1771); 13; 1 stuk
    - Lijsten van nieuwjaarsfooien die te Amsterdam werden betaald, (door M.W. Valckenburg), net., 1771, 1772; 14; 2 stukken
    - Commissie van het College ter Admiraliteit te Amsterdam voor M.W. van Valckenburg tot het in Texel inspecteren van de oorlogsschepen "de Zephir" en "het Hof van Souburg", 1772; 15; 1 stuk
    - Uittreksel uit de notulen van de Hoge Krijgsraad van zeeofficieren van 3 juni 1772, inzake het ongeval, de twee oorlogsschepen, "de Zephir" en "het Hof Souburg" overkomen, 1772, met bijlagen, afschriften., 16; 2 stukken
    - Lijst van het eiken- en grenenhout in voorraad in 's lands dok en 's lands werf te Amsterdam, 1773; 17; 1 stuk
  - In overige functies, II.
    - Brief van Jacob Gilles aan M.W. van Valckenburg, met het verzoek om het ontslag van zijn broer, P.A. Gilles, pensionaris van Haarlem, die benoemd is tot secretaris van de Raad van State te willen helpen bespoedigen, 24 februari 1764; 18; 1 stuk
    - Brief van (B.) Warnier, tolgaarder te Beverwijk, aan M.W. van Valckenburg met verzoek om tol te mogen heffen op goederen van gestrande schepen, net., 1782; 19; 1 stuk
    - Aantekeningen van M.W. van Valckenburg betreffende het proces van de officier-fiscaal tegen Leendert Palesteyn, eerste boekhouder te Schiedam, 1782; 20; 2 stukken
    - Aantekeningen van M.W. van Valckenburg betreffende het proces van Dirk Eleman, substituut-baljuw van de stad en heerlijkheid Niervaart gezegd de Klundert tegen Willem Zeemans, klad., 1782; 21; 4 stukken
    - Aantekeningen van M. W. van Valckenburg betreffende het proces van Matthijs Kluyt tegen Abraham Calkoen, heer van Kortenhoef, hoofdofficier der stad Amsterdam, klad., 1782; 22; 2 stukken
    - Aantekeningen van M.W. van Valckenburg inzake de conferentie te Arnhem gehouden door de gecommitteerden van Gelderland tot de zaken van de Nederrijn en IJssel met de gecommitteerde van Holland, klad., 1782; 23; 1 stuk
    - Brief van Gerrit Kok Jr. aan M.W. van Valckenburg, burgemeester en Raad der stad Haarlem inzake de malversaties van de gaarder Van de Velde van het comptoir te Beverwijk, net., 1783; 24; 1 stuk
    - Brief van baron van Gronsfeld aan M.W. van Valckenburg over het voorzitterschap in de Staten-Generaal door Holland, z.d; 25; 1 stuk